臺灣高等法院臺南分院刑事判決
                                 110年度侵上訴字第1282號
上  訴  人
即  被  告  BN000-A109048B(真實姓名、年籍、住所資料詳卷)
指定辯護人  本院公設辯護人簡松柏
上列上訴人即被告因家暴妨害性自主案件，不服臺灣嘉義地方法
院110年度侵訴字第12號中華民國110年10月28日第一審判決（起
訴案號：臺灣嘉義地方檢察署109年度偵字第10901號），提起上
訴，本院判決如下：
    主  文
上訴駁回。
    事實及理由
一、按民國110年6月16日公布、同年月18日施行之刑事訴訟法第
    348條規定：「上訴得對於判決之一部為之（第1項）。對於
    判決之一部上訴者，其有關係之部分，視為亦已上訴。但有
    關係之部分為無罪、免訴或不受理者，不在此限（第2項）
    。上訴得明示僅就判決之刑、沒收或保安處分一部為之（第
    3項）。」次按同日公布、施行之刑事訴訟法施行法第7條之
    13規定：「中華民國110年5月31日修正通過之刑事訴訟法施
    行前，已繫屬於各級法院之案件，於施行後仍適用修正前刑
    事訴訟法第348條規定；已終結或已繫屬於各級法院而未終
    結之案件，於施行後提起再審或非常上訴者，亦同。」本案
    係於上開規定施行後之110年12月9日始繫屬於本院，有臺灣
    嘉義地方法院110年12月1日嘉院傑刑勇000侵訴00字第00000
    00000號函上所蓋本院收文戳章在卷可稽（本院卷第3頁）。
    是本案上訴之效力及其審理範圍，應依修正後即現行刑事訴
    訟法第348條規定判斷。而查，原審於110年10月28日以000
    年度侵訴字第00號判決判處被告犯對於未滿14歲之女子為性
    交罪，累犯，處有期徒刑四年二月。被告不服而以原審量刑
    過重為由提起上訴，檢察官則未上訴，經本院當庭向被告及
    其辯護人確認上訴範圍，皆稱僅就原判決量刑部分上訴，對
    於原判決認定之犯罪事實及罪名，均表明未在上訴範圍（本
    院卷第60頁），足見被告對於本案請求審理之上訴範圍僅限
    於量刑部分（含累犯部分）。揆諸前開說明及新修正條文之
    規定，本案量刑部分與原判決犯罪事實及罪名之認定，可以
    分離審查，因此，本院爰僅就原判決量刑部分（含累犯部分
    ）加以審理，其他關於本案犯罪事實及罪名等，則不在本院
    審理範圍，先予說明。
二、因被告表明僅就原判決關於量刑部分（含累犯部分）提起上
    訴，故有關本案之犯罪事實及論罪（所犯罪名、罪數關係）
    部分之認定，均如第一審判決所記載（如附件）。
三、被告上訴意旨（含辯護人辯護意旨）略以：被告因一時失慮
    ，致觸犯刑責，已經後悔不已，並已經坦承認罪，原審量刑
    顯然過重。且本案與被告之前之犯罪紀錄並非類似之犯罪行
    為，被告應不成立累犯。被告認本案應判處有期徒刑三年六
    月至三年八月之間，較為適當等語。
四、經查：
　㈠依司法院釋字第775號解釋文及理由之意旨，有關累犯加重本
    刑部分，並不生違反憲法一行為不二罰原則之問題。惟其不
    分情節，基於累犯者有其特別惡性及對刑罰反應力薄弱等立
    法理由，一律加重最低本刑，於不符合刑法第59條所定要件
    之情形下，致生行為人所受之刑罰超過其所應負擔罪責之個
    案，不符憲法罪刑相當原則、比例原則。於此範圍內，在修
    正前，為避免發生上述罪刑不相當之情形，法院固應斟酌個
    案情形，裁量是否加重最低本刑（司法院釋字第775號解釋
    意旨、最高法院109年度台上字第3018號判決意旨參照）。
    然依上開解釋意旨，係指個案應量處最低法定刑、又無法適
    用刑法第59條在內減輕規定之情形，法院應依此解釋意旨裁
    量不予加重最低本刑。且累犯之加重，係因犯罪行為人之刑
    罰反應力薄弱，需再延長其矯正期間，以助其重返社會，並
    兼顧社會防衛之效果，與前後所犯各罪類型、罪名是否相同
    或罪質是否相當，無必然之關連（最高法院108年度台上字
    第338號、110年度台上字第6165號判決意旨參照）。而查，
    被告前因妨害風化案件，經臺灣高雄地方法院以106年度簡
    字第1944號判決判處有期徒刑二月確定，於107年8月21日易
    科罰金執行完畢，有臺灣高等法院被告前案紀錄表在卷可按
    ，其於受徒刑之執行完畢後，五年以內故意再犯本案有期徒
    刑以上之罪，為累犯。本院審酌被告構成累犯之前案，雖與
    本案罪名不同，但其於前案執行完畢後，理應產生警惕作用
    ，其竟再犯本件犯行，顯見前案徒刑之執行對被告並未生警
    惕作用，其對於刑罰之反應力顯然薄弱。再者，依被告在本
    案之犯罪情節，並無該解釋意旨所指個案應量處最低法定刑
    ，又無法適用刑法第59條減輕其刑，而應依此解釋意旨裁量
    不予加重最低本刑之情形。據此，本院認本案依累犯規定加
    重其最低本刑，並未致生行為人所受之刑罰超過其所應負擔
    之罪責，與司法院釋字第775號解釋意旨無違。爰依刑法第4
    7條第1項規定，加重其刑。被告及辯護人稱：本案與被告之
    前之犯罪紀錄並非類似之犯罪行為，被告應不成立累犯云云
    ，容有誤解。
　㈡量刑係法院就繫屬個案犯罪所為之整體評價，乃事實審法院
    之職權裁量事項，而量刑判斷當否之準據，則應就判決整體
    觀察為綜合考量，不可擷取其中片段遽為評斷。苟其量刑已
    以行為人之責任為基礎，並斟酌刑法第57條各款所列情狀，
    在法定刑度內酌量科刑，無偏執一端，或濫用其裁量權限，
    致明顯失出失入情形，自不得任意指為不當或違法。本案原
    審以行為人之責任為基礎，並審酌被告：⑴高職肄業之智識
    程度；⑵已婚，平常與配偶同住之家庭狀況；⑶在養生館從事
    按摩工作，自陳生活勉能維持；⑷除上述構成累犯之犯罪前
    科，為免重複評價，不予審酌外，其另有酒駕之公共危險案
    件，有臺灣高等法院被告前案紀錄表在卷可佐；⑸身為A女之
    父親，本應負起照顧A女之責，保護A女不受他人侵害，並給
    予A女溫暖、享有父愛之成長環境，然其竟在本應係A女最為
    安心之住處內，對未滿14歲之A女為性交行為，致年幼之A女
    身心受創，影響A女之正常發育，所為之量刑，自應較其他
    非家內性侵之案件為重；⑹犯後於偵查、原審行準備程序中
    均否認犯行，直至原審行審理程序時始坦承犯行之犯後態度
    等一切情狀，而量處被告有期徒刑四年二月。復說明本案應
    依累犯規定加重其刑，但無兒童及少年福利與權益保障法第
    112條第1項前段加重處罰規定之適用。本院認原判決關於本
    案科刑之部分，已依刑法第57條各款所列情狀審酌，而為量
    刑之準據，且已詳細說明量處有期徒刑四年二月之理由，經
    核並無量刑輕重失衡、裁量濫用之情形，而被告上訴請求從
    輕量刑之理由，已為原判決審酌時作為量刑之參考因子，或
    尚不足以動搖原判決之量刑基礎，難認有據。
五、綜上所述，被告之上訴，為無理由，應予駁回。
據上論斷，應依刑事訴訟法第368條，判決如主文。
本案經檢察官吳明駿提起公訴，檢察官周文祥到庭執行職務。
中　　華　　民　　國　　111 　年　　1 　　月　　27　　日
                  刑事第三庭    審判長法　官  陳連發
　　　　　　　　　  　　              法　官  何秀燕 
　　　　　　　　　　　　　　　　　　　法　官  洪榮家  
以上正本證明與原本無異。
如不服本判決應於收受送達後20日內向本院提出上訴書狀，其未
敘述上訴理由者，並得於提起上訴後20日內向本院補提理由書（
均須按他造當事人之人數附繕本）「切勿逕送上級法院」。
　　　　　　　　　　　　　　　　　　　書記官  謝文心
中　　華　　民　　國　　111 　年　　1 　　月　　27　　日
附錄本案科刑法條：　　
中華民國刑法第227條第1項
對於未滿十四歲之男女為性交者，處三年以上十年以下有期徒刑
。